臺灣板橋地方法院刑事判決　　　　　　 99年度交訴字第172號
公　訴　人　臺灣板橋地方法院檢察署檢察官
被　　　告　陳志榕
上列被告因公共危險案件，經檢察官提起公訴（99年度偵字第19
045 號），本院判決如下：
    主  文
陳志榕無罪。
    理  由
一、公訴意旨略以：被告陳志榕於民國99年6 月4 日6 時55分許
    ，騎乘車牌號碼658-EFP 號重型機車，行經臺北縣板橋市（
    現改制為新北市板橋區，以下仍以行為時之縣市名稱稱之）
    ）南雅南路2 段往縣民大道方向行駛，明知機車駕駛人在未
    劃分快慢車道之道路應在最外側二車道行駛，且應注意車前
    狀況，隨時採取必要之安全措施，而依當時情形，天候晴、
    日間自然光線、道路面無缺陷，並無不能注意之情事，竟疏
    未注意，行駛於靠車道內側之道路，復因紅燈起步乃貿然自
    車陣中向右穿出，適有被害人梁庭蜜騎乘車牌號碼198-DDE
    號重型機車亦沿同路段、同方向行駛，梁庭蜜因閃避不及，
    致其所騎乘上揭機車之車頭撞及被告所騎乘上揭機車之車尾
    ，並致梁庭蜜人車倒地，並受有左膝擦傷及挫傷之傷害（過
    失傷害部分，未據告訴）。詎被告明知自己肇事致梁庭蜜受
    有傷害，竟基於肇事逃逸之犯意，未對梁庭蜜施予必要之救
    護措施或留下聯絡方式，旋即駕車逃逸，嗣經在場民眾唐華
    良報警並告知梁庭蜜肇事者之車牌號碼，始為警循線查獲上
    情，因認被告涉有刑法第185 條之4 肇事逃逸罪嫌。
二、按被告以外之人於審判外之言詞或書面陳述，除法律有規定
    者外，不得作為證據，刑事訴訟法第159 條第1 項定有明文
    ；又被告以外之人於審判外之陳述，雖不符前4 條之規定，
    而經當事人於審判程序同意作為證據，法院審酌該言詞陳述
    或書面陳述作成時之情況，認為適當者，亦得為證據，同法
    第159 條之5 第1 項規定甚明。經查：本件被告、檢察官於
    本院審理時，對於本判決以下所引證據之證據能力均表示不
    爭執，復未於言詞辯論終結前，對前開證據之證據能力提出
    異議，本院審酌前揭證據作成之情況，亦無違法或不當之處
    ，揆諸前揭規定，上開證據自均有證據能力無疑，合先敘明
    。
三、按犯罪事實應依證據認定之，無證據不得認定犯罪事實；又
    不能證明被告犯罪者，應諭知無罪判決，刑事訴訟法第154
    條第2 項、第301 條第1 項分別定有明文。次按認定不利於
    被告之事實，須依積極證據，苟積極證據不足為不利於被告
    事實之認定時，即應為有利於被告之認定，更不必有何有利
    之證據，最高法院30年上字第816 號判例意旨可資參照。再
    按刑法第185 條之4 之肇事逃逸罪，其客觀構成要件為行為
    人駕駛動力交通工具肇事，且致人死傷而逃逸，主觀要件則
    須行為人對致人死傷之事實有所認識，並進而決意擅自逃離
    肇事現場，始足當之。
四、公訴意旨以被告涉有刑法第185 條之4 之肇事逃逸犯嫌，係
    以被告陳志榕於警詢及偵查中坦承於肇事後未幫忙報案及留
    下聯絡方式，及證人即被害人梁庭蜜、唐華良於警詢及偵查
    中之證言、道路交通事故現場圖、道路交通事故調查報告表
    （一）（二）、亞東紀念醫院診斷證明書各1 紙、現場及車
    損照片18張附卷為據。被告於本院審理中堅詞否認涉有肇事
    逃逸犯行，辯稱：我當時有先下車察看被害人梁庭蜜之情形
    ，而且我有幫他叫救護車，我還有詢問他是否可以一個人在
    那邊，之後我就去上洗手間，之後我還有回到現場，但是回
    去的時候，其他人都已經離開了等語。
五、經查：
（一）證人即被害人梁庭蜜於本院審理中證稱：當時我騎車經板
      橋市○○○路那邊，那時候是紅燈要變綠燈，我就停下，
      被告就從汽車的內側車道超到我行駛的外側車道，他想要
      闖過去，後來我就直接撞到他，因為他是突然闖出來的；
      事發當時有人扶我，我不知道是不是就是被告，那個人就
      問我說是不是還好，他問我須不須要叫救護車，我說需要
      ，他還問我可不可以站起來，那個人又跟我說他急著要上
      班，可能來不及，之後就走了。那個人走之前，我有同意
      他離開，但他沒有留下聯絡資料。那個人說他要叫救護車
      ，等了大約5 到10分鐘都沒有來，之後停車場的阿姨幫我
      再叫救護車等語（本院卷第45頁反面、46頁），而由被告
      所辯於肇事後有為被害人呼叫救護車，並於徵得被害人同
      意後始行離開等語，堪認告訴人所指之人確係被告。又被
      告確有於案發當日上午6 時55分許，使用其所有之門號00
      00000000號撥打119 電話呼叫救護車及警察前往現場處理
      之事實，有臺北縣政府消防局救護案類受理紀錄單1 紙（
      99年度偵字第19045 號偵卷第25頁）、門號0000000000號
      行動電話於案發時之通聯紀錄1 份（本院卷第19頁）附卷
      可參。準此，本件被告既係得被害人之允諾始行離去，已
      難認有何逃逸之客觀事實，況其於肇事後即以其行動電話
      撥打119 呼叫救護車及報警處理，縱未於救護車或警方抵
      達時在場，然顯得預見被害人及警方得循該報案電話查明
      其身份，亦難認其主觀上有何肇事逃逸之犯意，揆諸上揭
      說明，自難以肇事逃逸罪責相繩。
（二）至公訴人另以證人唐華良於警詢及偵查中之證言，認被告
      涉有肇事致人受傷逃逸之情，惟查：證人唐華良於警詢中
      證稱：我騎乘機車行經板橋市○○路往縣民大道方向行駛
      ，我前方約50公尺處有一部機車，我與該部機車中間都沒
      有其他車輛，之後我看到另一部機車從我車左側的車陣中
      往右側穿出來，然後我前方那部機車前車頭就與穿出來的
      機車車尾發生碰撞，碰撞後我前方機車那位駕駛就倒在地
      上，然後我看到那部被碰撞到的機車駕駛就邊回頭邊往前
      騎，我車就追上去，告訴該名駕駛說「你撞到人還跑」，
      該名駕駛就回我說「是對方撞我的」，之後我說是該名駕
      駛的錯，他就把車停下來，然後我看到有很多路人也下車
      幫忙，我就先離開了。後來我車行駛到板橋縣民大道與民
      權路口時，我又從右後照鏡看到該部機車在我後方，我就
      想說怎麼那麼快就處理完了，我就將車往路邊騎並且記下
      該部機車的車牌，我記得車牌是658-EF8 號，駕駛是一名
      男子，然後我又掉頭騎回事故現場，並且將我記得車牌及
      我的聯絡資料告訴在場的警察等語（99年度偵字第19045
      號卷第12頁）；於偵查中證稱：我當時在浮州橋下去到華
      東路口要待轉往縣民大道，紅綠燈過去之後看到摩托車直
      行，又看到另一摩托車從汽車車陣中向右彎出來，我前面
      的摩托車就直接撞上他了，突然冒出來的駕駛人是男生，
      被撞的駕駛是女生，女生跌下機車，男生停下來看一下就
      直接走了，我追上去跟他說你撞到人，你還跑，他說是對
      方撞到他，我跟他說是你的錯，看他停在前方30公尺地方
      ，我就上班了，我不知道他有無回到肇事地點。後來我騎
      到縣民大道跟民權路口，有看到撞人的男生騎在我後方，
      我之後再回到肇事地點告訴現場處理的交通警察他的車牌
      號碼等語（同上偵卷第48、49頁），惟觀諸證人唐華良上
      揭證言，僅得證明被告之機車於擦撞後，仍往前行駛某段
      距離後，始停下車輛，復參以證人唐華良於本院審理中證
      稱：被告跟我說是那台機車撞到他，因為我急著上班，我
      看到他有停下來，就直接騎走了，我沒有看到後來的情形
      ；他是有稍微減緩速度看一下，我跟他講話時，他是停下
      來的；他減緩速度後我沒有看到他加速離開；我追上該機
      車時，相隔車禍地點約10公尺，時間不到1 分鐘等語（本
      院卷第60頁反面至61頁反面），及被告就此部分於審理中
      所辯：因為當時後面還有很多車子，我怕擋到路口，所以
      我先往我右側方向邊前進邊停車等語（本院卷第62頁），
      則本件既係被告上揭機車之車尾遭被害人撞擊且未倒地，
      縱於撞擊後仍前駛約10公尺之距離始停下，尚難認已離開
      肇事現場而逃逸，況被告若真有逃逸之犯意，衡情又豈有
      減緩車速後停車與唐華良對話之理，再參酌被告於案發時
      有下車查看、詢問被害人傷勢及撥打119 報案電話諸情研
      判，本件尚難僅憑證人唐華良上揭證言，遽認被告有何肇
      事逃逸之犯行。
六、綜上所陳，公訴人所提出之各項證據，尚不足以證明被告有
    何肇事逃逸之情事，本院復查無其他積極證據足認被告涉有
    肇事逃逸犯行，本件不能證明被告犯罪，揆諸首揭說明，即
    應諭知被告無罪之判決。
據上論斷，應依刑事訴訟法第301條第1項，判決如主文。
本案經檢察官陳宣每到庭執行職務。
中    華    民    國  100     年    1     月    14    日
                      交通法庭  審判長法  官  王士珮
                                              楊明佳
                                              張誌洋
以上正本證明與原本無異
如不服本判決應於送達後10日內向本院提出上訴狀
                                      書記官  張桐嘉
中    華    民    國  100     年    1     月    14    日